臺灣高等法院臺中分院民事裁定　100年度家抗字第37號
抗　告　人　李源益
送達代收人　黃紫薰
相　對　人　何秀珠
抗告人因與相對人何秀珠間請求離婚事件，對於中華民國100年8
月31日臺灣臺中地方法院100年度婚字第582號所為裁定提起抗告
，本院裁定如下：
    主  文
抗告駁回。
抗告程序費用由抗告人負擔。
    理  由
一、抗告意旨略以：參照最高法院86年度台上字第606號判決意
    旨，及實務上常以分居時間長短作為認定是否有離婚重大事
    由之依據，則夫或妻離家未同居後，一方提出離婚之訴遭駁
    回，嗣因兩造均未有任何接觸，無發生民法第1052條第1項
    列舉事由之可能，不許夫或妻以同一事由另行起訴主張離婚
    ，豈非任憑時間流逝百年，強逼兩人徒維形式上之婚姻關係
    不可？抗告人先前訴請離婚固遭99年度婚字第916號駁回，
    上訴後亦經本院以100年度家上字第24號駁回確定，然於民
    國（下同）100年6月14日再提本訴已隔3個月之久，距100年
    9月7日提起本件抗告亦有半年之久，倘不許抗告人依重大事
    由主張離婚之請求，無異以法律強迫兩造終生不得離婚，顯
    非民事訴訟法中就同一事件不得另行起訴之立法本意。原裁
    定以程序方式駁回抗告人以民法第1052條第2項為由之離婚
    主張，嚴重侵害人民憲法第16條訴訟之權利，顯有未合。抗
    告人提出本訴之際，已檢附支票影本2紙暨附表作為遭相對
    人誣陷、嘲諷之證據，由此可見，兩造間確實存在重大事由
    致婚姻無法存續，原裁定就此全未審酌，亦於法不符。爰依
    法提起抗告，請求廢棄原裁定。
二、按提起婚姻無效、撤銷婚姻或離婚之訴，因無理由被駁回者
    ，受該判決之原告，不得援以前依訴之合併、變更或追加所
    得主張之事實，提起獨立之訴，民事訴訟法第573條第1項定
    有明文。即原告於言詞辯論終結前，就已發生並知悉得主張
    之事實，如未於該訴訟程序中主張，此後即不得再予主張而
    重行起訴。至原告主張之事實，均發生於前訴訟第二審言詞
    辯論終結前，且業於前訴訟為主張，然若於前訴訟係本於民
    法第1052條第1項第3款規定請求，本件則改依同條第2項規
    定請求，揆諸首開條文，仍為法所不許（最高法院91年台上
    1450號、80年度台上字第2595號裁判意旨參照）。又本條項
    之所以設此限制，乃以此三種訴訟，法院為原告敗訴之判決
    ，皆在維持婚姻關係之存續，如許原告於前述判決確定後，
    援用以前依訴之合併、變更或追加所得主張之事實，提起獨
    立之訴，常使經判決確定之婚姻關係發生動搖，非所以維持
    公益之道。準此規定，法院就婚姻無效、撤銷婚姻或離婚之
    訴，認原告之訴為無理由，而駁回其訴之判決，雖未就原告
    得依訴之合併、變更或追加之法律關係加以裁判，仍為該確
    定判決之既判力所及，嗣後不得援以前依訴之合併、變更或
    追加所得主張之法律關係更行起訴。再依民事訴訟法第573
    條第1項法文之文義解釋，原告提起婚姻無效、撤銷婚姻或
    離婚之訴，法院認其訴為無理由而駁回之判決確定後，凡原
    告在前訴訟程序以訴之合併、變更或追加所得主張婚姻無效
    、撤銷婚姻或離婚之原因事實，均不許據以提起獨立之訴。
    原告如以該未經裁判之法律關係，另行提起獨立之訴，法院
    即應依民事訴訟法第249條第1項第7款規定，認原告之訴為
    確定判決效力所及，以裁定駁回之（吳明軒著、93年9月1日
    印行之民事訴訟法下冊第170至171頁及民事訴訟法第573條
    第1項立法理由參照）。
三、經查，抗告人起訴主張：「相對人自87年間起即不願煮飯、
    洗衣、做家事，每天藉故與抗告人吵鬧，且以言語侮辱抗告
    人，抗告人不堪受辱於88年11月間另行租屋居住，爾後兩造
    均無往來，婚姻已名存實亡。又相對人擔任抗告人所設木器
    廠會計管理金錢，平常可能即有將收回金錢侵占之情，78年
    間，相對人向抗告人稱沒有錢，卻被抗告人發現於相對人大
    衣內袋中私藏有新臺幣65,000多元，88年間，抗告人月底要
    軋支票錢不夠，相對人出門不過20分鐘即拿錢回來，經抗告
    人質問則答以向朋友所借，然相對人平時無友，可見其平時
    即欺騙抗告人，其每月侵占之金錢復轉入訴外人即相對人姊
    夫劉旺溝、劉仕杰或劉仕旗帳戶中。另抗告人經相對人要求
    購買芭樂票以利向外借貸，乃先後於87年底、88年初購買支
    票2紙，詎相對人及訴外人即兩造長子李政達、三子李政宜
    明知上情，卻誣指抗告人開立支票之借款係抗告人之賭債或
    稱為原因不明之債務，對抗告人極盡污衊嘲弄之能事，此亦
    為抗告人離開相對人而分居原因之一。抗告人確受有不堪同
    居之虐待，且兩造婚姻已生破綻而無法回復，爰依民法第10
    52條第1項第3款及第2項之規定，請求判決離婚」等語，核
    與其於前訴訟即原法院99年度婚字第916號、本院100年度家
    上字第24號所為之陳述，並無不同，亦顯為前訴訟事實審10
    0年3月15日言詞辯論終結前即已發生之事實等情，業經本院
    調閱前開案卷查核無訛。是抗告人提起本件離婚之訴，所執
    兩造婚姻發生破綻之原因，係屬前揭離婚事件第二審言詞辯
    論終結前早為抗告人知悉並得主張之事實，揆諸上開說明，
    抗告人自不得再行起訴主張。原裁定以抗告人之訴違反民事
    訴訟法第573條第1項規定為由，裁定駁回其訴，洵無不合。
四、綜上所述，本件抗告人提起本件離婚之訴，為不合法，原法
    院依民事訴訟法第249條第1項第7款規定裁定駁回，自無不
    合。抗告意旨指摘原裁定不當，求予廢棄，為無理由，應予
    駁回。
五、據上論結，依民事訴訟法第495條之1第1項、第449條第1項
    、第95條、第78條裁定如主文。
中    華    民    國   100    年    10    月    31    日
                民事第二庭    審判長法  官  邱森樟
                                    法  官  蔡秉宸
                                    法  官  翁芳靜
以上正本係照原本作成。
再為抗告應以適用法規顯有錯誤為理由。
如提起再抗告者應於裁定送達後10日內向本院提出抗告理由狀（
須按照他造人數附具繕本）並繳納抗告裁判費新臺幣1,000元，
同時委任律師或具有律師資格之關係人為代理人。
                                    書記官  粘銘環
中    華    民    國   100    年    11    月    1     日
                                                      Ａ